最高法院刑事判決　　　　　　九十四年度台上字第一九五六號
　　上　訴　人　甲○○
　　　　　　　　　　　　海軍第.
　　　　　　　　　　　　2段4.
　　選任辯護人　邢越律師
上列上訴人因擄人勒贖案件，經國防部高等軍事法院高雄分院中
華民國九十四年一月二十一日上訴審判決（九十四年度高判字第
００九號，起訴案號：國防部南部地方軍事法院檢察署九十三年
度平訴(一)字第四三０號）後，依職權逕送審判，視為被告已提起
上訴，本院判決如下：
    主  文
原判決撤銷，發回國防部高等軍事法院高雄分院。
    理  由
本件原判決認定上訴人甲○○係海軍第一四二艦隊武岡軍艦上尉
輪機官。因積欠銀行信用卡等債務無力清償，竟意圖擄人勒贖。
於民國九十三年九月一日十五時三十分許，先向高雄巿「清泉崗
」租車行，承租ＺＰ─一０二七號小客車一輛，作為犯案之交通
工具後，攜帶其自部隊所拿出之膠帶一捲、拾獲而屬他人所有手
銬一付（含手銬鑰匙一支），及其所購買之手套一雙、ＩＣ電話
卡一張，四處尋找犯案目標。翌日二十一時，在高雄巿黃興路與
陽明路口，見年僅十五歲之少年Ａ男（七十七年十月十六日生，
姓名、年籍等詳卷）之穿著及所騎腳踏車新穎，認其家境富裕，
乃決定以其為擄人勒贖之目標。即駕車尾隨至高雄縣鳳山巿青年
路二段四七三號前時，故意撞擊Ａ男所騎腳踏車倒地，並下車假
裝詢問Ａ男是否受傷，並稱載其返家。Ａ男則要向上訴人借用行
動電話告訴其父。上訴人乃上車戴上手套，及準備手銬、膠帶後
，將Ａ男拉到路旁之防火巷內，以手銬反銬Ａ男雙手，並以左手
摀住Ａ男嘴巴，強拉進入其所租用之小客車後座。再以膠帶纏住
Ａ男嘴巴、眼睛，將之載往高雄巿左營區自立新村六一之二號廢
棄眷村宿舍內。旋押往該村四一號之空屋內拘禁藏匿，並逼問Ａ
男而得知其父之姓名、電話、住址、所駕駛車輛等項，而記載於
便條紙上。隨即外出以ＩＣ電話卡撥打公用電話至Ａ男家中，向
Ａ男之父（姓名、年籍等詳卷）勒贖新台幣（下同）一千萬元。
斯時，Ａ男趁上訴人外出打電話之際，自行掙脫至附近之高雄巿
明德國小警衛室，請求警衛張惟盛協助報警，致上訴人未取得贖
金。嗣上訴人於同月十日被查獲，扣得前開便條紙、ＩＣ電話卡
各一張、手銬鑰匙一支等情。因而撤銷初審判決，改判論處上訴
人成年人故意對少年犯上訴人勒贖而擄人罪刑，固非無見。
惟查：(一)軍事審判法第一百二十五條規定：「刑事訴訟法關於證
據之規定，與本章（第一編第十一章）不相牴觸者，準用之」。
而刑事訴訟法第一編第十二章關於「證據」之規定，其中第一百
六十六條、第一百六十六條之一至第一百六十六條之七等有關證
人交互詰問之規定，業於九十二年二月六日經修正公布，並自同
年九月一日起施行。而依中央法規標準法第十七條規定，法規對
某一事項規定準用其他法規之規定者，其他法規修正後準用修正
後之法規。該刑事訴訟法修正後之規定，與軍事審判法第一編第
十一章關於「證據」之規定，有何牴觸？何以不在準用之列？如
何得以規定於軍事審判法第二編第三章「審判」之第一百五十八
條、第一百五十九條，排除前開刑事訴訟法修正後之規定？原判
決未詳加論敘，即謂無庸準用該刑事訴訟法修正後之規定，要屬
理由不備。(二)審理事實之法院對於卷內與被告論罪科刑有關，而
依法應予調查之事項，如未詳加調查，或雖已調查，仍未調查明
白者，尚難遽為被告有利或不利之認定；如有應調查之證據未予
調查，率行判決，其判決當然為違背法令。原判決謂上訴人意圖
勒贖而擄走Ａ男所用之膠帶一捲及手銬一付，分別係「自部隊所
拿出」，及「拾獲而屬他人所有」之物（見原判決第一頁第二五
至二七行）。則該膠帶究竟係屬何人所有，是否係部隊之公有財
物或他人之私有財物，上訴人有否竊取或侵占公有財物或私人財
物情事？又上訴人如何拾獲該手銬，有否侵占遺失物﹖前開行為
與上訴人所犯擄人勒贖罪有無裁判上一罪關係？不無疑義。乃原
判決未就之詳予審酌論述，難謂無調查未盡及理由不備之違誤。
上訴意旨雖未指摘及此，但為本院得依職權調查之事項，應認有
發回更審之原因。又被害人Ａ男及其父於獲悉初審判決上訴人無
期徒刑後，曾於九十三年十一月二十二日提出「陳情狀」，主張
上訴人於犯罪過程並未傷害被害人，且事後深表悔悟，初審量刑
過重，請求量處較輕之刑，給予上訴人自新之機會等情（見國防
部南部地方軍事法院卷第八０頁）。案經發回，併應注意及之，
附此敘明。
據上論結，應依軍事審判法第一百九十九條、第二百零六條第一
項，判決如主文。
中　　華　　民　　國　九十四　年　　四　　月　二十一　日
                      最高法院刑事第五庭
                          審判長法官  吳　雄　銘
                                法官  池　啟　明
                                法官  郭　毓　洲
                                法官  吳　三　龍
                                法官  蘇　振　堂
      本件正本證明與原本無異
                                      書  記  官
中　　華　　民　　國　九十四　年　　四　　月　二十六　日
                                                      Ｔ
